【裁判字號】    97,交聲,684
【裁判日期】    970903
【裁判案由】    聲明異議
【裁判全文】
臺灣彰化地方法院交通事件裁定         97年度交聲字第684號
移送機關即
原處分機關  交通部公路總局臺中區監理所彰化監理站
異 議人 即
受 處分 人  甲○○
上列異議人因違反道路交通管理處罰條例案件，對於交通部公路
總局臺中區監理所彰化監理站民國九十七年五月十五日所為之裁
決書（彰監四字第裁六四－Ｚ00000000號），聲明異議
，本院裁定如下：
    主  文
原處分撤銷。
甲○○不罰。
    理  由
一、原處分意旨略以：異議人甲○○於民國九十七年四月二日上
    午十時十分許，駕駛車牌號碼六Ｇ－九○八號自用一般大貨
    車，行經國道三號北上一五八點七公里處，因裝運危險物品
    運送人員未隨車攜帶運送人員訓練證明書之違規行為，爰依
    道路交通管理處罰條例第三十條第一項第八款規定，處罰鍰
    新臺幣三千元。
二、聲明異議意旨略以：異議人於上開時、地駕駛上開一般自用
    大貨車所載運之高級油皮表面油脂ＧＳ－Ｆ五八及防水變色
    腊ＧＳ－ＡＷ二○六等物品，雖貼有第九類其他危險物品圖
    式標籤，然該等物品非屬危險物品，爰請求撤銷原處分等語
    。
三、按車輛裝載危險物品，運送危險物品之駕駛人或隨車護送人
    員應經專業訓練，並隨車攜帶有效之訓練證明書；所謂危險
    物品，係指行政院勞工委員會訂定之「危險物與有害物標示
    及通識規則」規定適用之危害物質、行政院環境保護署依據
    「毒性化學物質管理法」公告之毒性化學物質、及歸屬於附
    件二分類表之危險物品；道路交通安全規則第八十四條第一
    項第五款、第三項分別定有明文。次按汽車裝載時，有裝載
    危險物品未隨車攜帶臨時通行證、罐槽車之罐槽體檢驗合格
    證明書、運送人員訓練證明書或未依規定路線、時間行駛者
    ，處汽車駕駛人新臺幣三千元以上九千元以下罰鍰，並責令
    改正或禁止通行，道路交通管理處罰條例第三十條第一項第
    八款亦有明文。惟法院受理交通事件，準用刑事訴訟法之規
    定；犯罪事實應依證據認定之，無證據不得認定犯罪事實；
    道路交通管理處罰條例第八十九條前段、刑事訴訟法第一百
    五十四條第二項分別定有明文。再按認定犯罪事實所憑之證
    據，雖不以直接證據為限，間接證據亦包括在內，然而無論
    直接證據或間接證據，其為訴訟上之證明，須於通常一般之
    人均不致有所懷疑，而得確信其為真實之程度者，始得據為
    有罪之認定，倘其證明尚未達到此一程度，而有合理之懷疑
    存在而無從使事實審法院得有罪之確信時，即應由法院為諭
    知被告無罪之判決得認定犯罪事實（最高法院七十六年臺上
    字第四九八六號判例意旨參照）；前揭判例意旨，於道路交
    通管理處罰條例案件，亦有其適用。易言之，當法院踐行調
    查證據程序完畢後，如就原處分機關所認定違規事實仍有合
    理懷疑，應對異議人為有利之認定。
四、經查：
  (一)異議人於九十七年四月二日上午十時十分許，駕駛車牌號碼
    六Ｇ－九○八號自用一般大貨車，行經國道三號北上一五八
    點七公里處，因裝運危險物品運送人員未隨車攜帶運送人員
    訓練證明書之違規行為，經內政部警政署國道公路警察局第
    七警察隊大甲分隊員警當場舉發，並移送原處分機關裁決，
    固有內政部警政署國道公路警察局舉發違反道路交通管理事
    件通知單、本件裁決書各一紙在卷可稽。
  (二)然依卷附內政部警政署國道公路警察局第七警察隊九十七年
    四月十七日公警七交字第○九七○七七○八七五號函及隨函
    檢附之採證照片所示，異議人於上開時、地所載運之貨物分
    別為「高級油皮表面油脂ＧＳ－Ｆ五八」及「防水變色腊Ｇ
    Ｓ－ＡＷ二○六」；而上開物品經檢驗結果，確無毒性反應
    ，且無危害人體健康之虞，此經異議人提出臺灣檢驗科技股
    份有限公司試驗報告及物質安全資料表各二份在卷為證。再
    參以本院依職權向交通部公路總局、行政院環境保護署、行
    政院勞工委員會函詢，經其等分別函復稱：「『高級油皮表
    面油脂ＧＳ－Ｆ五八』為天然合成萃取提煉之油脂精製而成
    ，『防水變色腊ＧＳ－ＡＷ二○六』為天然脂肪酸、油、脂
    的混合物，其所含純物質不明確，尚無法查明是否適用『危
    險物及有害物通識規則』之危害物質或『毒性化學物質管理
    辦法』公告之毒性化學物質；惟依該二物質安全資料表顯示
    其分別為液狀、固狀、閃火點分別為二二○度Ｃ及二○○度
    Ｃ，無健康危害效應與物理性及化學性危害等，顯示該二物
    質似非『道路交通安全規則』附件二分類表之危險物品。」
    「依旨揭該防水變色腊（ＧＳ－ＡＷ二○六）及高級油皮表
    面油脂（ＧＳ－Ｆ五八）等物品之ＳＧＳ臺灣檢驗科技公司
    試驗報告之試驗結果，二甲苯及甲苯非屬本署現行公告列管
    毒性化學物質。」「由貴院檢附之該二物品之物質安全資料
    表，其所載資料之閃火點分別為高於二○○度Ｃ及二二○度
    Ｃ，僅可知其非屬『危險物品及有害物通識規則』所列管之
    危險物質之引火性液體，餘因物質安全資料表內容缺乏可供
    判斷之詳細資訊，無法確定是否為危害物質。」此有交通部
    公路總局九十七年七月二十三日路監交字第○九七○○三○
    四八一號函、行政院環境保護署九十七年六月二十七日環署
    毒字第○九七○○四四五○六號函、行政院勞工委員會九十
    七年六月二十四日勞安三字第○九七○○一六三九六號函各
    一份在卷可參，足認異議人辯稱：其所運載之物品，並非危
    險物品等語，尚非無據。
  (三)又本件舉發員警陳文顯係因發現桶裝物品上面貼有第九類危
    險物品標籤，即據以掣單舉發，於舉發當時並未檢視貨車內
    裝載何種物品等情，業經證人陳文顯於本院九十七年度交聲
    字第六九四號聲明異議案件結證無訛。此外，原舉發機關復
    無其他積極證據，足資證明異議人當時所載運之物品確實為
    第九類其他危險物品，故本件異議人是否確有上開違規行為
    ，即有合理之懷疑存在，按諸前揭說明，自應為有利於異議
    人之認定。原處分機關未予詳查，遽為裁罰，容有未洽，異
    議人聲明異議即有理由，原處分應予撤銷，並為不罰之諭知
    。
據上論斷，應依道路交通管理處罰條例第八十七條第二項，道路
交通案件處理辦法第二十條前段，裁定如主文。
中    華    民    國    97    年    9     月    3     日
                          交通法庭    法  官  鄭舜元
以上正本證明與原本無異。
如不服本裁定，應於裁定送達後五日內向本院提出抗告狀（須附
繕本）。
中    華    民    國    97    年    9     月    3     日
                                      書記官  陳秀香


司法院資訊處製作；財團法人民間司法改革基金會備份。
